【裁判字號】    98,上訴,423
【裁判日期】    980414
【裁判案由】    偽造文書等
【裁判全文】
臺灣高等法院高雄分院刑事判決         98年度上訴字第423號
上  訴  人
即  被  告  甲○○
上列上訴人因偽造文書等案件，不服臺灣高雄地方法院97年度訴
字第1625號中華民國98年2 月20日第一審判決（起訴案號：臺灣
高雄地方法院檢察署97年度偵續字第100 號），提起上訴，本院
判決如下：
     主  文
上訴駁回。
     理  由
一、按不服地方法院之第一審判決而上訴者，須提出上訴書狀，
    並應敘述具體理由，上訴書狀未敘述上訴理由者，應於上訴
    期間屆滿後20日內補提理由書於原審法院。逾期未補提者，
    原審法院應定期間先命補正。但上訴書狀已敘述理由，惟所
    敘述者非屬具體理由，則屬不符上訴之法定程式，由第二審
    法院以其上訴不合法律上程式，判決駁回，不生定期命補正
    之問題，刑事訴訟法第350 條第1 項、第361 條、第362 條
    、第367 條定有明文。
二、按上開所稱具體理由，係指須就不服之判決為具體之指摘而
    言，如僅泛稱原判決認事用法不當或採證違法、判決不公等
    ，均非具體理由（法院辦理刑事訴訟案件應行注意事項第16
    2 點參照）；復按所謂具體理由，必係依據卷內既有訴訟資
    料或提出新事證，指摘或表明第一審判決有何採證認事、用
    法或量刑等足以影響判決本旨之不當或違法，而構成應予撤
    銷之具體事由，始克當之（例如：依憑證據法則具體指出所
    採證據何以不具證據能力，或依憑卷證資料，明確指出所為
    證據證明力之判斷如何違背經驗、論理法則）；倘僅泛言原
    判決認定事實錯誤、違背法令、量刑失之過重或輕縱，而未
    依上揭意旨指出具體事由，或形式上雖已指出具體事由，然
    該事由縱使屬實，亦不足以認為原判決有何不當或違法者（
    例如：對不具有調查必要性之證據，法院未依聲請調查亦未
    說明理由，或援用證據不當，但除去該證據仍應為同一事實
    之認定），皆難謂係具體理由，俾與第二審上訴制度旨在請
    求第二審法院撤銷、變更第一審不當或違法之判決，以實現
    個案救濟之立法目的相契合，並節制濫行上訴」（最高法院
    97年度台上字第892 號判決意旨參照）。是如上訴理由書狀
    並未依據卷內訴訟資料，具體指摘原判決認事用法有何違法
    或不當之情形，即屬上訴未敘述具體理由。
三、上訴人即被告甲○○因犯公司法第9 條第1 項股東未實際繳
    納股款，而以申請文件表明收足罪，刑法第216 條、第215
    條行使業務登載不實文書罪及刑法第339 條第1 項詐欺取財
    罪，經原審判決犯公司法第九條第一項前段之未繳納股款罪
    部分，處有期徒刑6 月，減為有期徒刑3 月；另連續犯詐欺
    取財罪部分，處有期徒刑1 年6 月，減為有期徒刑9 月。應
    執行有期徒刑10月在案。而被告於上訴間期之民國98年3 月
    13日向原審法院提出上訴狀，僅記載「上訴人不服原判決而
    聲明上訴，上訴理由容後補述」等語，嗣於98年3 月23日向
    原審法院提出上訴理由狀，然狀內所載之上訴理由略以：「
    (一)、被告積欠精誠公司貨款部分（即原判決關於連續詐欺取
    財部分），其中價金三分之二屬於購買軟體之授權合約，被
    告迄今仍無法使用，欲退貨廠商亦不願意，因精誠公司要求
    全額清償才願意寫和解書，讓授權合約可以正常使用，被告
    雖無法一次清償完畢，但會分期攤還精誠公司。(二)、請念在
    被告家中經濟不佳，經濟重擔皆在被告身上，亦無自用住宅
    而租屋中，被告之妻因身心障礙無法順利找尋工作，被告又
    有三名幼子待扶養（其中一人領有重大傷病卡），被告父母
    年歲已高亦無謀生能力（被告之父亦因身心障礙領有殘障手
    冊），且由被告扶養中，被告犯後內心深感悔悟，請准宣告
    被告緩刑」等語。
四、經查：
(一)、被告甲○○具狀提出關於原判決連續詐欺取財部分之上訴理
    由雖陳「精誠公司積欠貨款部分，其中價金三分之二屬於購
    買軟體之授權合約，被告迄今仍無法使用，欲退貨廠商亦不
    願意，因精誠公司要求全額清償才願意寫和解書，讓授權合
    約可以正常使用，被告雖無法一次清償完畢，但會分期攤還
    精誠公司」等情，然原判決關於此部分，業經調查被告於原
    審之自白（見原審卷第41頁），核與證人即告訴人精誠公司
    員工李慧玲於檢察事務官詢問及原審審理時指訴情節相符，
    並審酌卷附報價單、銷貨單、被告與證人李慧玲電子郵件往
    來紀錄文件、承諾書、支票、退票理由單、合作金庫銀行士
    林分行96年7 月12日函文暨所附亮相科技股份有限公司交易
    資料、臺灣郵政股份有限公司臺北郵局96年7 月19日函文暨
    所附中央金庫公司帳戶對帳明細資料、臺灣郵政股份有限公
    司高雄郵局97年5 月20日函文暨所附中央金庫公司帳戶交易
    明細資料、中國信託銀行帳戶對帳明細資料等相關事證，因
    而認定被告所為此部分連續詐欺取財犯行明確，是原判決關
    於此部分均已敘明如何認定被告上開犯罪所憑之證據及理由
    ，經核並無不合。被告上訴理由所陳上情，並未依據卷內既
    有訴訟資料，指摘原判決有何採證等足以影響判決本旨之不
    當或違法，依據上開說明，此部分上訴理由自非屬「具體理
    由」。
(二)、被告甲○○具狀提出不服原判決關於公司法第九條第一項前
    段之未繳納股款罪及連續犯詐欺取財罪部分之上訴理由，於
    形式上雖敘述「被告家中經濟不佳，經濟重擔皆在被告身上
    ，亦無自用住宅而租屋中，被告之妻因身心障礙無法順利找
    尋工作，被告又有三名幼子待扶養（其中一人領有重大傷病
    卡），被告父母年歲已高亦無謀生能力（被告之父亦因身心
    障礙領有殘障手冊），且由被告扶養中，被告犯後內心深感
    悔悟，請准宣告被告緩刑」，並提出戶口名簿影本1 份、殘
    障手冊影本2 份、重大傷病卡影本1 份等情，然按關於刑之
    量定及緩刑之宣告，係實體法上賦予法院得為自由裁量之事
    項，倘其未有逾越法律所規定之範圍，或濫用其權限，即不
    得任意指摘為違法（最高法院75年台上字第7033號判例要旨
    足參）。本件原判決業已敘明審酌被告前未曾受有期徒刑以
    上刑之宣告（有臺灣高等法院被告前案紀錄表可參），被告
    掌握中央金庫公司大部分股數，將公司當成私產，明知自己
    並無黃金條塊600 公斤，無法以財產抵繳股款辦理增資，為
    圖便宜行事，因而製作內容不實之股東臨時會議事錄、股東
    財產抵繳股款憑證及股東以財產抵繳股款明細表，持以辦理
    公司變更登記，觸犯刑章，足生損害於經濟部對於公司登記
    管理之正確性及中央金庫公司，另以中央金庫公司之資本達
    2 億餘元，且為美商中央金融控股公司在臺投資之子公司等
    不實事項欺騙精誠公司，向該公司連續詐取價值2,162,241
    元之電腦軟體，惡性非輕，迄今尚未清償該貨款，而未見悔
    意，惟念其犯後尚能坦承犯行之犯後態度尚佳等一切情狀，
    因而對被告各量處如上所述之刑並經減刑如上，經核尚屬允
    當，於法並無不合。則被告關於其所犯上開公司法第九條第
    一項前段之未繳納股款罪及連續犯詐欺取財罪等二罪之上訴
    理由，並未依據卷內訴訟資料具體指摘，或提出新事證表明
    原判決關於被告所犯此二罪之上開量刑或未予宣告緩刑，有
    何未合乎法律之目的，違背內部性界限，而屬權利濫用之違
    法，或違反比例原則、平等原則、公平正義等法則；或提出
    新事證指摘或表明原判決有何足以影響上開量刑或未予宣告
    緩刑之不當或違法，而構成應予撤銷之具體事由，僅以上情
    聲請宣告緩刑，依據上開說明，仍非屬刑事訴訟法第361 條
    第2 項所稱「具體理由」（最高法院97年台上字第4377號判
    決要旨可參）。
五、綜上所述，被告甲○○上訴理由狀內所載上開理由，均非依
    據卷內訴訟資料或提出新事證，具體指摘或表明原判決有何
    足以影響判決本旨之不當或違法，而構成應予撤銷之具體事
    由，即與刑事訴訟法第361條第2項所稱「具體理由」顯非相
    當。從而，被告之上訴理由書狀未敘述具體理由，且於上訴
    期間屆滿後之20日內（被告於98年3月5日收受原審判決之送
    達，見原審卷第81、82頁），亦未補提上訴具體理由，依上
    開規定，顯屬違背法律上之程式，應由本院依同法第367 條
    前段、第372 條規定，不經言詞辯論，判決如主文。
據上論斷，應依刑事訴訟法第367 條前段、第372 條，判決如主
文。
中    華    民    國    98    年    4     月    14    日
                刑事第一庭  審判長法  官  郭雅美
                                  法  官  徐美麗
                                  法  官  張意聰
以上正本證明與原本無異。
本判決關於詐欺取財部分，不得上訴。
其餘如不服本判決應於收受本判決後10日內向本院提出上訴書狀
，其未敘述上訴理由者，並得於提起上訴後10日內向本院補提理
由書狀（均須按他造當事人之人數附繕本）「切勿逕送上級法院
」。
中    華    民    國    98    年    4     月    14    日
                                  書記官  陳金


司法院資訊處製作；財團法人民間司法改革基金會備份。
